【裁判字號】    97,交抗,102
【裁判日期】    970521
【裁判案由】    聲明異議
【裁判全文】
臺灣高等法院臺南分院交通事件裁定
抗  告  人
即受處分人  甲○○
上列抗告人即受處分人因違返道路交通管理處罰條例案件，不服
臺灣臺南地方法院中華民國97年3月25日裁定（96年度交聲字第
672號；嘉義區監理所台南監理站96年7月30日所為之裁決處分案
號：嘉監南字第裁74-S00000000號），提起抗告，本院裁定如下
：
    主      文
抗告駁回。
    理      由
一、原處分意旨略以：異議人即受處分人甲○○（即本件抗告人
    ）於民國（下同）96年7月25日下午13時25分許，在台南市
    ○○路451巷163號前，酒後駕駛車牌號碼8J-8129號自小貨
    車，經台南市警察局第五分局開元派出所警員（下稱舉發機
    關）攔查，以呼氣型酒測器測得其酒精濃度為每公升0.39毫
    克（mg/l），超過標準遂予以製單舉發，嗣原處分機關即交
    通部公路總局嘉義區監理所台南監理站，以異議人之違規事
    實明確，乃依道路交通管理處罰條例（下稱處罰條例）第35
    條第1項第1款及第24條第1項第2款(裁決書漏引第24條第1項
    第2款)之規定，裁處異議人罰鍰新台幣(下同）19500元罰鍰
    、吊扣駕駛執照12個月並施以道安講習等語。
二、本件聲明異議意旨及抗告意旨略以：違規時異議人之車輛
    借予友人乙○○使用，乙○○抱怨異議人上揭車輛不好發動
    ，故異議人自異議人家中出門檢視電瓶，並上車發動引擎，
    僅係幫朋友發動車輛引擎檢查，並無駕駛行為，即遭警員圍
    捕。違規單所記載違規地點 (即東豐路451巷163號前)，
    非處罰條例第3條所指道路。員警持酒測器恐嚇異議人必
    須吹氣，否則以妨害公務究辦，其酒測程序不合法餘如異
    議狀所載。為此聲明異議，請求撤銷原處分云云，因抗告人
    不服原審裁定，再向本院提起抗告云云。
三、按汽車駕駛人飲用酒類或其他類似物後其吐氣所含酒精濃度
    超過每公升0.25毫克或血液中酒精濃度超過百分之0.05以上
    者，不得駕車，道路交通安全規則第114條第2款定有明文。
    又汽車駕駛人，駕駛汽車經測試檢定有酒精濃度超過規定標
    準者，處15000元以上60000元以下罰鍰，並當場移置保管其
    車輛及吊扣其駕駛執照1年，處罰條例第35條第1項第1款亦
    有明文。又汽車駕駛人，有違反處罰條例第35條第1項情形
    者，應接受道路交通安全講習，處罰條例第24條第1項第2款
    ，復有明文。
四、經查：
  (一)舉發機關為調查抗告人所有8J-8129號自小貨車涉嫌竊盜案
    ，故於96年7月25日下午13時25分許，在台南市○○路451
    巷163號處，對異議人進行攔查，攔查中發現異議人滿身酒
    味及測得其呼氣酒精濃度每公升0.39毫克（mg/l），舉發機
    關遂以抗告人「酒後駕車經測酒測值0.39毫克（mg/l）」為
    由予以製單舉發，嗣原處分機關依處罰條例第35條第1項第1
    款及第24條第1項第2款並參酌統一裁罰基準表之規定，裁處
    抗告人罰鍰19500元、吊扣駕駛執照12個月並施以道安講習
    之事實，有：原處分機關裁決書。舉發機關舉發通知單
    。異議狀。證人方建智警員於原審96年10月22日調查程
    序中所為陳述等件為證，且為異議人所不否認，此部分事實
    當可認定。
  (二)證人即在場員警方建智，於原審調查中證稱：「本件不是我
    舉發的，是本所丁○○舉發的，我們在第一現場，發現違規
    事實，是我們所長嗣後通知警員丁○○帶酒測器到場舉發。
    我在現場發現違規車輛涉嫌竊盜，所長指示我和同事丙○○
    在現場埋伏，我們距離東豐路約100多公尺觀察，約到一點
    左右，詳細時間我不能確定，我與同事發現異議人將違規車
    輛車門打開，發動引擎，準備開車離開，已經倒車了，我們
    騎乘機車從後面攔下，我們按喇叭示意他停車，他又把車輛
    開回原處…」、「所長發現異議人滿身酒味…」、「異議人
    倒車的距離約有10公尺，詳細的距離我不清楚，異議人的朋
    友有陪同異議人出來 (即指乙○○)」等語。又於本院調查
    中結證稱「法官問：96年7月25日下午13時25分許，甲○○
    駕駛車牌號碼8Ｊ-8129號自小貨車是要後退或前進或要離開
    ？（方建智答：是要後退離開）。法官問：當時你在現場你
    有沒有看到甲○○騎機車到現場？（方建智答：沒有，當時
    發生經過情形如原審所述）。法官問：方建智你沒有看甲○
    ○所開的車牌號碼8Ｊ-8129號自小貨車有後退，為什麼剛才
    證人乙○○說甲○○有發動引擎但沒有移動車子？（方建智
    答：我很確定甲○○有後退到門口，乙○○的聯結車是放在
    比較裡面，甲○○開車後退沒有問題，當時他的朋友乙○○
    知道甲○○有喝酒還向我們所長求情放他一馬，甲○○要他
    朋友乙○○去買相機，甲○○當場又拿啤酒喝，乙○○勸甲
    ○○不要再喝，甲○○不聽乙○○當場將相機摔壞」等語（
    見本院97年5月12日訊問筆錄），已證述抗告人酒後駕車之
    違規事實明確。參以證人方建智與異議人間，不僅未有任何
    怨隙，且係毫不相識之人，衡情證人應無設詞攀誣，或是虛
    構違規事實以陷害異議人之理。何況警員執行公務時，本身
    即受有行政懲處責任之監督，再其到庭具結作證，更係以刑
    事責任擔保其證言之真實性，故證人之上開證述內容，以及
    其所記錄舉發之本件違規事實，經核應無不可採信之處。
  (三)再據證人即警員丙○○於本院調查中亦結證稱「法官問：96
    年7月25日下午1時25分左右在台南市○○路451巷163號前，
    你是否有攔截甲○○所駕駛車牌號碼8Ｊ-8129號自小貨車？
    （證人丙○○答：有）。法官問：當時甲○○是否有開車？
    （丙○○答：他是開車後退）。法官問：甲○○開車後退時
    ，你是將他攔住，是否？（丙○○答：對）。法官問：甲○
    ○開車後退，是否要開車出去？（丙○○答：他開車後退，
    是準備要出去）。法官問：你是否有看到甲○○開車前有打
    開車牌號碼8Ｊ-8129號自小貨車的引擎蓋？（丙○○答：沒
    有看到）。法官問：你把甲○○攔下後，你是否有聞到有酒
    味？（丙○○答：有一點點）。法官問：甲○○辯稱說他的
    自小貨車後面有一輛大貨車擋住，無法後退，是不是有這一
    回事？（丙○○答：沒有擋住，因為大貨車是在旁邊，他的
    自小貨車還是可以後退）。法官問：你將甲○○攔下時，甲
    ○○還沒有拿酒來喝給你們看時，是否有聞到甲○○身上有
    酒味？丙○○答：就有一點點酒味。法官問：甲○○將車倒
    退是在馬路或在庭院內？（丙○○答：本件是發生在廢棄的
    眷村內，該地點不算是庭院，前面是機車的車棚，甲○○的
    車子是停在車棚旁的柏油路上，大貨車是停在旁邊，該地點
    兩旁雖有圍牆但車子可以自由進出，甲○○後退還沒有到圍
    牆外）」（見本院97年5月19日調查筆錄)，依上開執勤警員
    丙○○之結證以觀，更足證抗告人甲○○當時係喝酒後開車
    無誤，則抗告人甲○○抗辯伊無喝酒開車云云，顯難令人置
    信。又證人乙○○復於本院調查中之證述「甲○○有發動但
    沒有移動，因為我有向甲○○說他的車子有問題，所以他下
    來檢查車子，甲○○有發動引擎但沒有移動車子」云云，應
    係替甲○○迴護所為偽證之詞，亦難採信（見本院97年5月
    12日調查筆錄)。
  (四)再警方取締交通違規事件，其以照相、錄影、錄音等方式取
    證者，固足為違規之證明，惟警員當場舉發者，其餘在場之
    員警本身之目睹、耳聞，亦足為違規人違規之證明，非必所
    有之違規事件，均需有照相、錄影、錄音等科學證據方足為
    違規之證據。況警察執行勤務，事項繁瑣，且違規情形一過
    即逝，並非長期存在，何能要求警察必備有科學儀器取證？
    是本件縱無現場錄音紀錄作為佐證，然異議人之違規行為既
    經證人即警員方建智、丙○○證述明確，且其所述內容並無
    何矛盾或違背經驗法則之處，自得為本院判斷之依據。
  (五)其次交通勤務警察或依法令執行交通稽查任務人員，開單舉
    發違反道路交通管理處罰條例所列之違規事實，經公路主管
    機關或警察機關所為之裁決處罰，本質上為行政處分，係公
    務員基於職務上權力，依法就特定之具體事件所為具公法上
    效果之單方行政行為，基於公務員為公法上行為具有公信力
    之原則，該行政行為當可被推定為真正，其據以依法處分之
    事實認定亦為正確無誤。
  (六)次按處罰條例所稱之「道路」係指公路、街道、巷衖、廣場
    、騎樓、走廊或其他供公眾通行之地方，處罰條例第3條第1
    款，亦有明文。由條文內容觀之處罰條例所稱之「道路」範
    圍極為寬廣，凡可供公眾通行之地方，皆可稱之道路，不限
    於公路或街道。今抗告人甲○○駕車行駛之地點路面舖有柏
    油，此有現場照片可稽 (見原審卷第4頁)；且該處可通往東
    豐路，此有證人之證言可稽 (見原審卷第27頁)，因此本件
    舉發地點確屬道路無疑，抗告人甲○○所辯應不足採。
  (七)又受處分人不服公路主管機關所為之處罰，依處罰條例第87
    條之規定向管轄地方法院聲明異議，自屬行政救濟程序，其
    舉證責任分配，應採民事訴訟上舉證責任分配原則，87年10
    月28日修正公布之行政訴訟法第136條同揭此旨，而明文規
    定準用民事訴訟法第277條舉證責任分配之原則。是此，異
    議人雖主張員警恐嚇其接受酒測，惟其並未提出任何確實證
    據以供本院調查，是其所辯尚非可信。
  (八)本院亦查無任何證據足資證明執勤員警有捏造事實違法取締
    之情事存在，故執勤警員本其維護交通秩序、安全職責所為
    之舉發，自應受到合法、正確之推定。因此，本件事證已甚
    明確，抗告人甲○○飲酒後呼氣酒精濃度超過標準仍駕車之
    違規行為已足堪認定。
五、綜上所述，因此原審以原處分機關依道路交通管理處罰條例
    第35條第1項第1款及第24條第1項第2款並參酌統一裁罰基準
    表之規定，裁處異議人（即抗告人甲○○）罰鍰19500元、
    吊扣駕駛執照12個月並施以道路安全講習，經於法並無違誤
    ，而駁回異議人之異議等情。本院經核其認事用法，均無不
    當，裁定亦稱妥適。抗告人抗告意旨，猶執前詞，否認有上
    開違規云云，為無理由，應予駁回  。
六、據上論斷，應依道路交通案件處理辦法第26條，刑事訴訟法
    第412條，裁定如主文。
中    華    民    國    97    年    5     月    21    日
                  刑事第五庭    審判長法  官  楊明章
                                      法  官  戴勝利
                                      法  官  顏基典
以上正本證明與原本無異。
不得再抗告。
                                      書記官  呂嘉文
中    華    民    國    97    年    5     月    22    日


司法院資訊處製作；財團法人民間司法改革基金會備份。
